最  高  行  政  法  院  判  決
109年度上字第799號
上  訴  人  台灣應用材料股份有限公司

代  表  人  余定陸              
訴訟代理人  馬靜如  律師
            歐陽漢菁  律師
            杜柏賢  律師
被 上訴 人  科技部新竹科學園區管理局（原名稱：科技部新  
            竹科學工業園區管理局）

代  表  人  王永壯              
                                  
上列當事人間勞動檢查法事件，上訴人對於中華民國109年5月14
日臺北高等行政法院108年度訴字第14號判決，提起上訴，本院
判決如下：
　　主  文
上訴駁回。
上訴審訴訟費用由上訴人負擔。
　　理  由
一、爭訟概要：
　㈠上訴人係經營機械設備製造業、半導體設備業等業務，為適
    用勞動基準法之行業。被上訴人因於民國107年1月16日派員
    對上訴人實施勞動檢查發現其所僱勞工簡政偉（下稱簡君）
    於106年11月18日、勞工楊長壽（下稱楊君）於106年11月3
    日及同年11月15日有延長工作時間之情形，惟上訴人未將屬
    於經常性給與之汽車津貼計入每小時工資額，而有違反勞動
    基準法第24條第1項及第2項規定，未足額給付簡君及楊君延
    長工時工資之情事。
　㈡案經被上訴人審查屬實，依勞動檢查法第25條規定，以107年
    2月14日竹環字第1070006234號函（下稱原處分）檢送勞動
    條件檢查結果通知書，命上訴人即日起依規定改善，並於違
    規場所明顯易見處公告7日以上。上訴人不服原處分，循序
    向臺北高等行政法院（下稱原審）提起行政訴訟，聲明：原
    處分及訴願決定關於命上訴人即日起依規定改善部分均撤銷
    ；確認原處分關於命上訴人於違規場所明顯易見處公告7日
    以上部分違法。經原審以108年度訴字第14號判決（下稱原
    判決）駁回其訴後，上訴人仍不服，提起本件上訴。
二、原判決所載兩造於原審之主張及答辯暨聲明，均援引之。
三、原判決駁回上訴人在原審之訴，其主要論據如下：　
　㈠新竹市政府業已依據行政程序法第15條第2項、科學工業園區
    勞工業務處理辦法（107年11月9日更名為「科學園區勞工業
    務處理辦法」）第4條規定，以99年1月11日府勞就字第0990
    003152號公告將新竹科學園區屬該市轄管勞工行政業務，自
    99年1月1日起委託被上訴人執行，委託事項包括：新竹科學
    工業園區屬新竹市轄管勞工安全衛生、勞動檢查、勞資關係
    、勞動條件、性別工作平等、職工福利、職業訓練、就業服
    務及其他有關勞工行政事項等。是被上訴人為受新竹市政府
    委託辦理執行勞動檢查機關，而上訴人位處新竹科學園區內
    ，被上訴人就本件自有處理權限。
　㈡被上訴人依勞動基準法第1條規定之立法目的及第2條第3款關
    於工資之定義規定，以勞工因工作獲致之報酬，只要實質上
    是其因提供勞務由雇主所獲得之對價，即為工資，不因其給
    付項目之名義究為工資、薪金、獎金、津貼或其他名目而有
    不同。而參據上訴人自行訂定之「汽車津貼給付辦法」，由
    該辦法關於「新任職者，需於3個月試用期滿通過期滿相關
    規定後，於期滿日後開始領取汽車津貼補助；如有下列任一
    情況，用人單位主管可自行決定是否於報到生效日立即給汽
    車津貼補助」之規定，審酌上訴人不論勞工出差次數多寡，
    亦不論是否發生出差事實或出差所生油耗是否超過每月給與
    汽車津貼，且無須檢附任何憑證或單據，即按照不同職等，
    依所定「汽車津貼給付辦法」表列金額，每月定期、定額發
    給汽車津貼補助。因而認定系爭汽車津貼係勞工因任職工作
    而固定可獲得之報酬，乃勞工提供勞務而自雇主獲致之對價
    ，屬人事制度上之目的性、定期定額之給與，並非臨時性之
    給與，亦非雇主基於勉勵、恩惠、照顧等目的所為之福利措
    施，其性質應為工資，非屬實報實銷之差旅費。
　㈢上訴人未將楊君及簡君每月無須檢附任何單據、憑證，即可
    依其職等各自領取之汽車津貼25,000元列入工資額之計算基
    礎，並據以計算延長工時工資，致未足額給付渠等延長工時
    工資，即有違反勞動基準法第24條第1項及第2項規定，且被
    上訴人因上訴人有上開違反勞動基準法第24條第1項及第2項
    規定之情形，另案依同法第79條第1項第1款及第80條之1第1
    項規定，裁處上訴人罰鍰、公布其名稱及負責人姓名後，上
    訴人雖循序提起撤銷訴訟救濟，已經原審就兩造關於系爭汽
    車津貼性質究為工資或差旅費之重要爭點，本於兩造完足之
    舉證及辯論結果，作成系爭汽車津貼為工資之實質認定，以
    107年度訴字第1612號判決駁回，由此益徵上訴人確已違反
    勞動基準法第24條第1項及第2項規定，自該當勞動檢查法第
    25條第1項所定事業單位「有違反勞動法令規定事項者」之
    要件，被上訴人據以作成原處分命上訴人即日起依規定改善
    ，並於違規場所明顯易見處公告勞動檢查結果7日以上，於
    法核屬無違。
四、上訴意旨略以：
　㈠勞動基準法第2條第3款所稱工資，須具備「勞務對價性」及
    「給付經常性」要件，二者缺一不可，迭經本院於93年度判
    字第923號、106年度判字第746號及107年度判字第545號等
    判決中闡釋甚明。是訴願決定認僅具備「勞務對價性」或「
    經常性」其一即屬工資，已悖於本院及我國其他法院長年多
    數穩定見解而於法有違。詎原判決未予撤銷糾正，仍遞予維
    持原處分及訴願決定之合法性，顯然未盡行政法院確保國家
    行政權合法行使之職責，構成行政訴訟法第243條第1項判決
    不適用法規或適用不當之違法。
　㈡上訴人於原審已主張本件汽車津貼部分為差旅費預付，部分
    則是補償員工以自有車輛大量供公務使用致折舊、維修、保
    養（險）等需求所增加之費用，後者性質相當於雇主給付租
    金（即對價）向員工承租其個人車輛供公務使用，核與所提
    供之勞務無涉，畢竟案關勞工若未駕駛自有車輛，仍應提供
    勞務，即以他法往返公司與客戶廠區間，但不得領取汽車津
    貼；且如要求租車往返，亦由渠等自駕；況上訴人招募同案
    關勞工職務之工作時，從未要求應徵者會駕駛並自備車輛供
    出差或其他公務使用而領有汽車津貼福利；復提出租車市場
    行情，或員工以「公司車里程」申報所獲差旅費較以「個人
    車里程」申報者低，其間差額即由汽車津貼填補暨所訂「汽
    車津貼給付辦法」為變相提供公務車等足證該津貼不具勞務
    對價性之諸多事證。詎原判決完全未於理由項下說明其取捨
    意見即逕予不採上開主張，又不察多數一般公司就發放紅利
    、獎金、節金均會制訂規則或辦法以資遵循並昭公信，僅單
    純重複訴願決定理由，顯有不備理由、違背論理法則之違法
    。至「汽車津貼給付辦法」規定成為正式員工方得領取，要
    無從據以論證其具勞務對價性。
　㈢就勞動基準法施行細則第10條第9款之「差旅費」，公司省免
    實報實銷手續，改以截長補短按月定額給付員工交通費補貼
    之方式，業經法院判決所肯認，此有臺灣高等法院90年度勞
    上字第57號判決意旨可參。是原判決重複訴願決定理由，仍
    宥於「實報實銷之補償才能認為非屬工資」之傳統概念，不
    僅增加法令所無限制要件，且究此見解亦無提供任何法理論
    據，有不備理由及適用法規不當之違法。況現代職場中公、
    私領域交融已蔚為趨勢，員工以私人物品處理公務屢見不鮮
    ，許多雇主甚為體恤員工並落實勞動基準法保障勞工之立法
    目的，對於員工私人物品做公務使用往往給與一定補償，而
    此類補償不論係一次性或定期定額，均應為公司使用員工個
    人物品之對價或租金，實與所提供之勞務無涉，若仍固守前
    述原判決所執傳統概念，不但不合法，且將造成雇主體恤員
    工之美意消失殆盡，並與勞動基準法保障勞工之目的相悖。
　㈣法官應斟酌兩造於全案所提呈之事實及證據，獨立審判並僅
    受法律之拘束，有司法院釋字第530號解釋理由書之旨可參
    。然原判決僅以原審107年度訴字第1612號判決亦駁回上訴
    人之訴，逕認上訴人確有違反勞動基準法第24條第1項、第2
    項之情事，就上訴人於原審提呈諸多本件汽車津貼不具勞務
    對價性之證據，全然未予斟酌，且皆未說明不採理由，有違
    反審判獨立原則、認定事實不依證據及判決不備理由之違法
    。
五、經核原判決駁回上訴人在原審之訴，認事用法並無違誤。茲
    就上訴理由，再予論述如下：
　㈠按勞動檢查法第4條規定：「勞動檢查事項範圍如左：一、依
    本法規定應執行檢查之事項。二、勞動基準法令規定之事項
    。三、勞工安全衛生法令規定之事項。四、其他依勞動法令
    應辦理之事項。」第25條規定：「（第1項）勞動檢查員對
    於事業單位之檢查結果，應報由所屬勞動檢查機構依法處理
    ；其有違反勞動法令規定事項者，勞動檢查機構並應於10日
    內以書面通知事業單位立即改正或限期改善，並副知直轄市
    、縣（市）主管機關督促改善。對公營事業單位檢查之結果
    ，應另副知其目的事業主管機關督促其改善。（第2項）事
    業單位對前項檢查結果，應於違規場所顯明易見處公告7日
    以上。」同法施行細則第21條規定：「（第1項）事業單位
    對勞動檢查機構所發檢查結果通知書有異議時，應於通知書
    送達之次日起10日內，以書面敘明理由向勞動檢查機構提出
    。（第2項）前項通知書所定改善期限在勞動檢查機構另為
    適當處分前，不因事業單位之異議而停止計算。」；又勞動
    基準法第24條第1項、第2項規定：「（第1項）雇主延長勞
    工工作時間者，其延長工作時間之工資依下列標準加給：一
    、延長工作時間在2小時以內者，按平日每小時工資額加給3
    分之1以上。二、再延長工作時間在2小時以內者，按平日每
    小時工資額加給3分之2以上。三、依第32條第3項規定，延
    長工作時間者，按平日每小時工資額加倍發給。（第2項）
    雇主使勞工於第36條所定休息日工作，工作時間在2小時以
    內者，其工資按平日每小時工資額另再加給1又3分之1以上
    ；工作2小時後再繼續工作者，按平日每小時工資額另再加
    給1又3分之2以上。」
　㈡次按「本法用辭定義如左 ……三、工資：謂勞工因工作而獲得
    之報酬：包括工資、薪金及按計時、計日、計月、計件以現
    金或實物等方式給付之獎金、津貼及其他任何名義之經常性
    給與均屬之。」「本法第2條第3款所稱之其他任何名義之經
    常性給與係指左列各款以外之給與。一、紅利。二、獎金：
    指年終獎金、競賽獎金、研究發明獎金、特殊功績獎金、久
    任獎金、節約燃料物料獎金及其他非經常性獎金。三、春節
    、端午節、中秋節給與之節金。四、醫療補助費、勞工及其
    子女教育補助費。五、勞工直接受自顧客之服務費。六、婚
    喪喜慶由雇主致送之賀禮、慰問金或奠儀等。七、職業災害
    補償費。八、勞工保險及雇主以勞工為被保險人加入商業保
    險支付之保險費。九、差旅費、差旅津貼及交際費。十、工
    作服、作業用品及其代金。十一、其他經中央主管機關會同
    中央目的事業主管機關指定者。」為勞動基準法第2條第3款
    及同法施行細則第10條所明定。可知勞動基準法上所稱「工
    資」乃勞工因工作而獲得之報酬，包括工資、薪金及按計時
    、計日、計月、計件以現金或實物等方式給付之獎金、津貼
    及其他任何名義之經常性給與。凡雇主經常性支出之勞動成
    本，即屬勞工因工作而獲得之報酬，該當於「勞務對價性」
    ；而所謂「經常性給與」係指在一般情形下，經常可以領得
    之給付而言。準此以論，若從雇主給與勞工金錢之原因、目
    的及要件等具體情形以觀，依一般社會通念判斷，可認該給
    付在原因上與勞工職務相連結，屬於勞工擔任該職務即可按
    期獲得之定額給付，自具勞務對價性。而且該給付並非偶因
    特定情事始可取得之給付，亦非憑據實報實銷之支出補償，
    在制度上已形成經常性，明顯具備工資之實質內涵，不得徒
    憑形式上之給付名目逕認其為恩惠或勉勵性質之給與。
　㈢查本件上訴人係訂定汽車津貼給付辦法作為給付職員汽車津
    貼之依據。依卷附該辦法之序言說明，其適用對象包括管理
    職、部分非管理職及因工作需要每日往返公司與客戶區之職
    員在內。其中管理職者，區分其職等之高低，每月汽車津貼
    金額由25,000元至50,000元不等；而非管理職者，區分職等
    之高低，每月汽車津貼金額由12,000元至40,000元不等；至
    於因工作需要每日往返公司與客戶廠區而適用此辦法者，每
    個月固定補助金額為16,500元。顯見其係以職員擔任特定職
    務或提供勞務作為對價而為給與，已形成制度上之經常性給
    與，作為固定薪資一部分，並非補貼職員之實際支出甚明，
    故其給與名目固取作「汽車津貼」，但實質內容明顯與前引
    勞動基準法施行細則第10條各款所列之給與性質有間，自應
    評價為工資，方符勞動基準法第2條第3款及同法施行細則第
    10條之規定意旨。是以上訴意旨主張：上開汽車津貼兼有差
    旅費預付與補償員工使用自有車輛工作之折舊、維修、保養
    （險）費用即相當給付租金（即對價）之雙重性質，故非屬
    工資性質云云，難謂可採。
　㈣上訴人雖援引臺灣高等法院90年度勞上字第57號民事判決意
    旨資為其主張之論據。然觀諸該案號民事判決理由載謂：「
    ……依味王公司核准給予王清輝之簽呈記載：『查業務部門徵
    信科，主要工作內容為追討呆帳，商研契訂，乃至公司權宜
    措施之因應等要務，固屬實際執行業務性質……按本公司既定
    之執行業務有關人員配備車輛使用及油票、交通費補貼管理
    辦法，及業務單位除享有配備輛使用者，另酌給油票補貼外
    ，對從屬業務未配備車輛者，亦有依職務分類，按月給予交
    通費補貼之施行，據此，基於同屬實際參與業務執行之業務
    部門徵信科人員，請准援引前揭辦法辦理，並自八十五年元
    月起，核予下列人員交通費補貼，王襄理清輝，按月補貼新
    台幣壹萬元。』等語，經味王公司核准實施，並載明王清輝
    執行職務所發生之計程車費、油單及過路費等之交通費，不
    得再另外申報（見原審卷第七十五頁），而王清輝自承因為
    工作關係，每月有關工作上需要的交通費，有時超過一萬元
    ，有時不到等情（本院卷三第五頁），顯見王清輝雖每月領
    有交通補貼一萬元，然其性質應係償還王清輝墊付之交通費
    用，又為省免實報實銷之手續，乃截長補短平均以每月一萬
    元計算，與王清輝勞務之給付並未具對價性……」等語，顯見
    該判決係以該個案雇主每月支付1萬元予該特定勞工係補償
    其實際支出之計程車費、油單及過路費等費用，為省免實報
    實銷之手續，始依其所訂「執行業務有關人員配備車輛使用
    及油票、交通費補貼管理辦法」辦理，不再申報交通費，基
    於其給付性質在補償該個案勞工之特別墊付，而認非屬工資
    範疇，核其案情與本件有別，尤難比附援引。
　㈤按認定事實為事實審法院職權，而證據之證明力如何或如何
    調查事實，事實審法院有衡情斟酌之權，苟已斟酌全辯論意
    旨及調查證據之結果，並未違背論理法則、經驗法則或證據
    法則，即不能指為違法；且證據之取捨與當事人所希冀者不
    同，致其事實之認定異於該當事人之主張者，不得謂為原判
    決有違背法令之情形。又所謂判決不備理由係指判決全然未
    記載理由，或雖有判決理由，但其所載理由不明瞭或不完備
    ，不足使人知其主文所由成立之依據。
　㈥經核原判決認定上訴人係經營應適用勞動基準法之機械設備
    製造業，其所僱勞工簡君於106年11月18日、勞工楊君於106
    年11月3日及同年11月15日分別有延長工作時間之情形，而
    上訴人給付上開延長工時之工資未計入每月定期定額給付之
    汽車津貼等事實，核與卷內證據資料相符，並為上訴人所不
    爭執，則原審依調查證據之辯論結果，並參酌相同事實已據
    原審107年度訴字第1612號判決認定屬於工資範疇在案，而
    作成原判決論明：揆諸勞動基準法立法目的及第2條第3款工
    資定義，並參據上訴人所訂「汽車津貼給付辦法」，暨該辦
    法有關「新任職者，需於3個月試用期滿通過期滿相關規定
    後，於期滿日後開始領取汽車津貼補助；如有下列任一情況
    ，用人單位主管可自行決定是否於報到生效日立即給汽車津
    貼補助」之規定，審酌上訴人不論出差次數多寡，亦不論是
    否發生出差事實或出差所產生之油耗是否超過每月給與汽車
    津貼，且無須勞工檢附任何憑證或單據，即按不同職等，依
    所定汽車津貼給付辦法表列之金額，每月定期、定額發給汽
    車津貼補助，自係勞工因任職工作而固定可獲得之報酬，乃
    勞工提供勞務而自雇主獲致之對價，屬人事制度上之目的性
    、定期定額之給付，並非臨時性之給與，亦非雇主基於勉勵
    、恩惠、照顧等目的所為之福利措施，其性質應為工資，非
    屬實報實銷之差旅費等理由。並進而論斷上訴人未將此津貼
    納入楊君及簡君工資之計算基礎，並據以計算延長工時工資
    ，致未足額給付渠等延長工時工資，違反勞動基準法第24條
    第1項、第2項規定，該當勞動檢查法第25條第1項所定事業
    單位「有違反勞動法令規定事項者」之要件，被上訴人據以
    作成原處分命上訴人即日起依規定改善，並於違規場所明顯
    易見處公告勞動檢查結果7日以上，自屬適法，而駁回上訴
    人在原審之訴，已詳述其得心證之理由及法律上意見，並無
    違誤。
　㈦關於上訴意旨援引本院93年度判字第923號、106年度判字第7
    46號及107年度判字第545號判決意旨，主張勞動基準法第2
    條第3款所稱工資，須具備「勞務對價性」及「給付經常性
    」要件，二者缺一不可，惟訴願決定認僅具備「勞務對價性
    」或「經常性」其一即屬工資於法有違，原判決未予撤銷糾
    正，仍遞予維持原處分及訴願決定之合法性，顯有行政訴訟
    法第243條第1項判決不適用法規或適用不當之違法云云。惟
    原處分認定事實與應適用法律之要件涵攝若均無違誤，並形
    成正確之結論者，並不因其理由論述稍有不足或略具瑕疵，
    而構成應予撤銷之事由。是以，本院上開判決先例就工資之
    成立要件固明示須具有「勞動對價」及「經常性給與」之二
    個要件，但均一致表示：判斷某一支給是否為「經常性給與
    」，應該就個案之實質內涵決定，而不是以其給付時所使用
    「名目」為準，應依給付之原因、目的及要件等具體情形，
    依一般社會通念以為判斷之法律見解。經核原處分認事用法
    既無違誤，訴願決定予以維持自無不合，當不能因訴願決定
    就工資要件之論述略有不足，即構成原處分及訴願決均應予
    撤銷之理由，則原判決予以維持，自無判決不適用法規或適
    用不當之違法可指。
　㈧綜上所述，原判決斟酌全辯論意旨及調查證據結果，據以駁
    回上訴人在原審之訴，於法尚無不合。上訴意旨指摘原判決
    有違反審判獨立原則、認定事實不依證據及判決不備理由之
    違法情形，應予廢棄，難認有理由，應予駁回。
六、據上論結，本件上訴為無理由。依行政訴訟法第255條第1項
    、第98條第1項前段，判決如主文。
中　　華　　民　　國　　111　 年　　 2　  月　 　24　 日
                    最高行政法院第一庭
                        審判長法官  侯　東　昇　
                              法官　王　碧　芳
                              法官　簡　慧　娟
                              法官　鍾　啟　煌
                              法官　蔡　紹　良

以  上  正  本  證  明  與  原  本  無  異
中　　華　　民　　國　　111 　年　　2　　月　　 25    日
                              書記官  莊  子  誼